臺灣南投地方法院民事裁定
110年度監宣字第196號
聲  請  人  何陳秀品

相  對  人  何伯修  



上列聲請人聲請監護宣告事件，本院裁定如下：
    主    文
宣告何伯修（男，民國○○○年○月○日生，身分證統一編號：Z○○○○
○○○○○號）為受輔助宣告之人。
選定何陳秀品（女，民國○○年○月○○日生，身分證統一編號：Z○○
○○○○○○○號）為受輔助宣告人何伯修之輔助人。
程序費用由受輔助宣告人何伯修負擔。
    理    由
一、本件聲請意旨略以：聲請人何陳秀品（女，民國00年0月00
    日生，身分證統一編號：Z000000000號）為相對人即應受監
    護宣告人何伯修（男，53年8月4日生，身分證統一編號：Z0
    00000000號）之母，相對人於109年12月4日因糖尿病併發症
    ，雖經送醫診治仍不見起色，近日更因精神障礙或其他心智
    缺陷，致不能為意思表示，或不能辨識其意思表示之效果，
    爰依法聲請准予對相對人為監護宣告，併請求選定聲請人為
    監護人及指定相對人之妹何貴靖為會同開具財產清冊之人；
    倘鈞院認相對人尚未達可宣告監護之程度，則請改為輔助宣
    告等語。
二、按法院對於監護宣告之聲請，認為未達應受監護宣告之程度
    ，而有輔助宣告之原因者，得依聲請或依職權以裁定為輔助
    之宣告，家事事件法第174條第1項定有明文。次按對於因精
    神障礙或其他心智缺陷，致其為意思表示或受意思表示，或
    辨識其意思表示效果之能力，顯有不足者，法院得因本人、
    配偶、四親等內之親屬、最近一年有同居事實之其他親屬、
    檢察官、主管機關或社會福利機構之聲請，為輔助之宣告。
    又受輔助宣告之人，應置輔助人。輔助人及有關輔助之職務
    ，準用民法第1111條至第1111條之1規定。法院為輔助之宣
    告時，應依職權就配偶、四親等內之親屬、最近一年有同居
    事實之其他親屬、主管機關、社會福利機構或其他適當之人
    選定一人或數人為輔助人。而法院選定輔助人時，應依受輔
    助宣告之人之最佳利益，優先考量受輔助宣告之人之意見，
    審酌一切情狀，並注意下列事項：一、受輔助宣告之人之身
    心狀態與生活及財產狀況。二、受輔助宣告之人與其配偶、
    子女或其他共同生活之人間之情感狀況。三、輔助人之職業
    、經歷、意見及其與受輔助宣告之人之利害關係。四、法人
    為輔助人時，其事業之種類與內容，法人及其代表人與受輔
    助宣告之人之利害關係。民法第15條之1第1項、第1113條之
    1、第1111條、第1111條之1亦定有明文。
三、經查，聲請人主張之事實，業據其提出應受監護（輔助）宣
    告人財產清冊、受宣告人親屬系統表、同意書、戶籍謄本、
    中華民國身心障礙證明、全國財產稅總歸戶財產查詢清單、
    集集鎮農會存款存摺封面暨內頁影本及印鑑證明等件為證，
    並有本院依職權查詢之相對人稅務電子閘門財產所得調件明
    細表1 份附卷可稽。本院為審驗相對人之心神狀況，乃依職
    權函請竹山秀傳醫院實施鑑定，其結果略以：綜合相對人過
    去之生活史、疾病史及相關身體檢查，認為相對人是腦部退
    化，及血糖波動過大加上長期洗腎引發的代謝性腦病變患者
    ，雖可與人溝通，但認知思考功能明顯不足，且對外界事務
    的知覺理會及判斷能力明顯不足，符合因精神障礙或其他缺
    陷，致其為意思表示或受意思表示，或辨識其意思表示效果
    的能力，顯有不足等語，有竹山秀傳醫院110年11月26日110
    竹秀管字第110094號函暨所附監護宣告鑑定報告書在卷足憑
    。綜上精神鑑定結果，本院認相對人之精神狀態，尚非完全
    不能為意思表示或受意思表示，亦非完全不能辨識其意思表
    示之效果，故未達應受監護宣告之程度，惟其為意思表示或
    受意思表示，或辨識其意思表示效果之能力，因腦部退化及
    血糖波動過大加上長期洗腎引發的代謝性腦病變，致其認知
    及整體能力產生障礙，而顯有不足之情形。從而，聲請人雖
    聲請對相對人為監護宣告，惟依相對人目前之狀況，以輔助
    宣告洵屬為當，爰依法為輔助宣告之諭知。
四、關於選定輔助人部分，查相對人前未訂有意定監護契約，有
    本院職權查詢司法院意定監護契約管理系統查詢結果資料在
    卷可參，另本院審酌受輔助宣告人何伯修未婚無育有子女，
    而聲請人為受輔助宣告人之母，誼屬至親，其雖較為年長，
    但精神尚可，目前經營雜貨店販售蔬菜，及有意願出任輔助
    人一職，且受輔助宣告人之兄何伯原、妹何貴靖、何貴瑄均
    同意由聲請人擔任其之輔助人等情，堪認由聲請人擔任輔助
    人，符合受輔助宣告人之最佳利益，爰選定聲請人為受輔助
    宣告人之輔助人。
五、又聲請人雖同時請求指定何貴靖為會同開具財產清冊之人選
    ，然由民法第15條之2之規定可知，受輔助宣告之人並未喪
    失行為能力，且依法並未完全剝奪其財產處分權。再參酌同
    法第1113條之1規定，並無準用同法第1094條、第1099條及
    第1099條之1、第1103條第1項之規定，亦即受輔助宣告人之
    財產，不由輔助人管理，輔助人對於受輔助宣告人之財產，
    並無規定須與經法院或主管機關所指定之人會同開具財產清
    冊。本件受輔助宣告人之精神或心智狀況既尚未達應受監護
    宣告之程度，而由本院為輔助之宣告，業如前述，揆諸上開
    說明，本件尚毋庸指定會同開具財產清冊之人，附此敘明。
六、程序費用負擔之依據：家事事件法第177條第2項、第164條
    第2項。
中　　華　　民　　國　　110 　年　　12　　月　　2 　　日
                        臺灣南投地方法院家事法庭
                              法  官  吳昆璋
以上正本係照原本作成。
如不服本裁定，應於送達後10日內向本院提出抗告狀，並繳納抗
告費新臺幣1000元。 
中　　華　　民　　國　　110 　年　　12　　月　　2 　　日
                              書記官  洪正昌